臺灣臺中地方法院民事判決　　　　　　 100年度保險字第41號
原　　　告　廖秀卿
訴訟代理人　邢建緯律師
複代理人　　洪瑞霙律師
被　　　告　國泰人壽保險股份有限公司
法定代理人　蔡宏圖
訴訟代理人　劉淑琴律師
上列當事人間給付保險金事件，本院於民國100年12月2日言詞辯
論終結，判決如下：
    主      文
被告應給付原告新臺幣柒拾萬元及自民國一百年十月六日起至清
償日止，按週年利率百分之五計算之利息。
訴訟費用由被告負擔。
本判決於原告以新臺幣貳拾萬仟肆佰元供擔保後，得假執行
；但被告以新臺幣柒拾萬元為原告預供擔保，得免為假執行。
    事實及理由
甲、程序事項：
一、按訴狀送達後，原告不得將原訴變更或追加他訴。但擴張或
    減縮應受判決事項之聲明者，不在此限；被告於訴之變更或
    追加無異議，而為本案之言詞辯論者，視為同意變更或追加
    。民事訴訟法第255條第1項第3款、第2項分別定有明文。本
    件原告起訴時原聲明請求「被告應給付原告新臺幣（下同）
    75萬元，及自民國100年8月13日起至清償日止，按週年利率
    百分之十計算之利息。」，嗣於本院審理中減縮為「被告應
    給付原告70萬元，及自100年10月6日（即起訴狀送達翌日起
    ）起至清償日止，按週年利率百分之五計算之利息。」，查
    原告上開變更核屬減縮應受判決事項之聲明，且被告對此並
    無異議，揆諸前揭規定，自應准許。
乙、實體事項：
壹、原告方面：
一、聲明：
  (一)被告應給付原告70萬元，及自100年10月6日起至清償日止，
    按週年利率百分之五計算之利息。
  (二)原告願供擔保，請准宣告假執行。
  (三)訴訟費用由被告負擔。
二、陳述：
  (一)原告之女廖泳蓁生前曾加入「臺中市工商服務職業工會」為
    會員，該職業工會有以工會會員為被保險人，向被告公司投
    保團體保險（下稱系爭團體保險），保單號碼為Ｚ000000000
    ，內容包括團體定期壽險保險（保險金額為10萬元），以及
    團體傷害保險（保險金額為70萬元），被保險人廖泳蓁係指
    定其母親即原告為受益人。
  (二)被保險人廖泳蓁於98年9月24日墜樓身亡，經臺灣臺中地方
    法院檢察署相驗結果於相驗屍體證明書之「直接引起死亡之
    原因」項下記載：「休克（頭部外傷、胸髖部挫傷）高處墜
    落」。而上開保險契約於廖泳蓁98年9月24日死亡之時，仍
    在有效期限內，經原告向被告請求給付保險金，被告僅於98
    年10月間給付團體定期壽險部份10萬元，至於團體傷害保險
    部份則以廖泳蓁係自殺為由，拒絕給付保險金，嗣原告另案
    向訴外人國華人壽保險股份有限公司（下稱國華人壽）起訴
    請求給付保險金，業獲臺灣臺中地方法院99年度保險字第69
    號民事判決勝訴後，再委請律師於100年7月26日發函向被告
    請求給付保險金，被告臺北總公司及臺中北區分公司均於10
    0年7月27日收受，此有律師函暨回執可稽，惟迄今被告仍未
    給付團體傷害保險部份之保險金。
  (三)本件被保險人廖泳蓁係因高處墜樓而休克（頭部外傷、胸髖
    部挫傷）死亡，非因身體內部原因而致死亡，應屬意外事故
    死亡，保險人如主張被保險人係自殺而除外不保，則應由保
    險人負舉證責任，廖泳蓁非因身體內部疾病因素而意外死亡
    ，本件被告公司應依約給付系爭團體傷害保險之保險金：
  1.按「被保險人於本契約有效期間內（如於本契約生效後加保
    之被保險人，則係指加保之翌日起），因遭受意外傷害事故
    ，致其身體蒙受傷害而致殘廢或死亡時，本公司依照本契約
    的約定，給付保險金。前項所稱意外傷害事故，指非由疾病
    引起之外來突發事故」、「被保險人於本契約有效期間內遭
    受第五條約定的意外傷害事故，自意外傷害事故發生之日起
    一百八十日以內致成死亡者，本公司按該被保險人保險金額
    給付身故保險金。」、「被保險人於本契約有效期間內遭受
    第五條約定的意外傷害事故時，要保人、被保險人或受益人
    應於知悉意外傷害事故發生後十日內將事故狀況及被保險人
    的傷害程度，通知本公司。並於通知後儘速檢具所需文件向
    本公司申請給付保險金。本公司應於收齊前項文件後十五日
    內給付之。但因可歸責於本公司之事由致未在前述約定期限
    內為給付者，應按年利一分加計利息給付。」此有被告團體
    傷害保險之契約條款第5條、第6條第1項、第19條可稽。
  2.依上開約款，就本件請求部分，系爭保險性質上屬意外傷害
    險，依最高法院92年度台上字第2710號、96年度台上字第28
    號判決見解，是否意外傷害事故，應以該事故係指一切非被
    保險人身體內在原因所致之事故為斷。至於被保險人雖係因
    外來事故致死，然該外來事故係被保險人故意引起者，若經
    保險契約約定為除外責任者，則排除於保險人所承保之範圍
    外。就被保險人致死之原因係因此種外來事故所致一節，為
    原告請求權發生之要件，應由被保險人舉證，至於致死原因
    係被保險人故意導致者，則為系爭保險之除外責任，應由保
    險人負舉證責任。
  3.今查，被保險人廖泳蓁係休克、頭部外傷、胸髖部挫傷，高
    處墜落死亡，足徵廖泳蓁致死之原因顯非因其自身疾病、感
    染或衰老等身體內部因素所致，其死亡顯然係因外來、突發
    之意外傷害事故所致，此由原告提出之臺灣臺中地方法院檢
    察署相驗屍體證明書，已證明被保險人廖泳蓁係屬意外事故
    死亡。
  4.且原告就廖泳蓁墜樓身亡之同一保險事故，曾另案對於國華
    人壽起訴請求保險金，業獲臺灣臺中地方法院99年度保險字
    第69號勝訴判決、臺灣高等法院臺中分院100年度保險上易
    字第10號判決駁回上訴而告確定，本件被告亦應給付保險金
    。
  (四)關於被保險人廖泳蓁墜樓之經過，有改制前之臺中縣警察局
    及臺中縣消防局檢送內容相同之光碟，另案開庭時曾於99年
    12 月9日、100年5月9日兩度勘驗廖泳蓁墜樓經過之光碟內
    容：「光碟內有一段錄影及現場照片一張，錄影長度共19秒
    ，錄影係由一樓往大樓樓頂拍攝，錄影畫面顯示0至5秒間大
    樓樓頂有一著黑色衣物之人在樓頂外牆手腳有活動跡象，但
    因畫面係由下往上拍攝且距離甚遠，只能隱約看見樓頂之人
    似乎面朝外手腳活動，畫面顯示6至10秒間樓頂之人仍有在
    活動，但看不出來究竟是面朝大樓或朝外，畫面顯示10秒時
    樓頂之人開始往下墜落，墜落過程係面朝大樓，畫面顯示12
    秒時墜落至遮雨棚。光碟內照片則顯示有一著黑色衣物女子
    ，面朝大樓攀爬在頂樓外牆，手是扶在頂樓外牆女兒牆之頂
    端，上半身向大樓方向彎身，照片畫面所顯示的狀況尚無墜
    落現象。」、「勘驗警方檢送之錄影光碟，內附靜止之照片
    壹張，照片顯示被保險人是外掛在女兒牆上。再播放錄影內
    容，起始畫面與照片相似，在第3到8秒中，有人高喊上樓、
    上樓幫忙，在第10秒左右，又有人高喊下來了、下來了。由
    此顯示，錄影的起始畫面，可能被保險人已經外掛在女兒牆
    上。其餘詳如本院之前勘驗筆錄。」嗣國華人壽上訴，臺灣
    高等法院臺中分院則再度於100年8月5日進行勘驗，勘驗結
    果為：「一、勘驗光碟內所摘錄的靜止照片，當場將該影像
    放大如附件一所示。死者廖泳蓁是面朝裡攀在頂樓女兒牆外
    面，左腳的膝蓋貼近女兒牆的外牆，右腳則是筆直，上半身
    手掌到手肘之間應該是攀在女兒牆上部的平面。二、勘驗光
    碟所示案發現場的狀況，長度共19秒，本院就該錄影光碟的
    畫面分別予以停格，並放大螢幕畫面顯示0秒時，死者廖泳
    蓁是面朝裡攀在女兒牆外，當時其姿態狀況與上開光碟內靜
    止照片的畫面相似。三、0秒到5秒之間，死者廖泳蓁仍然攀
    掛在女兒牆外面，5秒時的畫面顯示死者的身體是筆直在女
    兒牆外面。四、9秒的畫面顯示死者的身體仍掛在女兒牆的
    外面，但右腳膝蓋是往上弓的狀態。五、10秒的時候，死者
    身體已經離開女兒牆外面往下掉。六、5秒到9秒中間，現場
    有一男士的聲音一直喊「上樓、上樓，趕快上樓幫忙拉。」
    。
  (五)承上述，被保險人廖泳蓁倘果真仍存有堅強之自殺意圖，則
    其高坐頂樓女兒牆上儘可以讓身體往前一滑、或雙腳朝女兒
    牆一蹬即能輕易躍下，而達成自殺之目的，又何必大費周章
    轉身攀掛在女兒牆上約10秒鐘，而後才墜樓死亡？況且，由
    上開19秒影像可知，廖泳蓁從畫面起始時即已面朝裡攀在女
    兒牆上，直到墬樓之前，其身體仍有活動，從左腳膝蓋貼近
    女兒牆、右腳筆直，到身體筆直，再到右腳膝蓋向上弓起，
    一連串的動作可知廖泳蓁當時確實曾奮力掙扎，而非單純攀
    掛在女兒牆等待身體無力支撐時自然下墬，又當時頂樓並無
    人可以即時對廖泳蓁伸手援助，而錄影光碟中有人高喊「上
    樓、上樓、上樓幫忙拉」等語，更顯示廖泳蓁確有表現奮力
    掙扎想爬回頂樓之情形。從而，依上所述，實難認為廖泳蓁
    於墜落之當時有結束自己生命之故意，而認為廖泳蓁應係欲
    轉身離開女兒牆時，因疲倦、身軀肥胖，於舉腳時回身時未
    能順利抬高越過女兒牆，一時重心不穩而滑落以致於攀掛在
    女兒牆上，奮力攀住女兒牆掙扎約10秒後方墜樓，可知被保
    險人廖泳蓁於墜樓之當時，猶掙扎求生，而非自殺。
  (六)綜上所述，被保險人廖泳蓁墜樓死亡非由疾病引起，性質上
    係屬意外事故死亡，且墜樓經過顯示有掙扎求生，並非自殺
    ，而原告於98年10月間已為保險金給付之申請，惟未獲傷害
    保險部份之給付，嗣於另案勝訴後，再委由律師發函請求被
    告給付保險金，被告於100年7月27日已收受上開律師函，應
    於15日內為給付，則原告依據系爭團體傷害契約條款第5條
    、第6條，請求給付身故保險金70萬元及其法定遲延利息，
    自有理由。
三、證據：
  (一)原證1：臺灣臺中地方法院檢察署相驗屍體證明書影本（頁7
    ）。
  (二)原證2：臺灣臺中地方法院99年度保險字第69號民事判決影
    本（頁8-13）。
  (三)原證3：正誠法律事務所100年7月26日100正誠建緯律字第
    1000726-1號函暨回執影本（頁14-16）。
  (四)原證4：國泰人壽團體傷害保險保單條款影本（頁17-29）。
  (五)原證5：臺灣高等法院臺中分院100年度保險上易字第10號給
    付保險金事件100年8月5日準備期日筆錄影本（頁30）。
貳、被告抗辯：
一、聲明：
  (一)原告之訴及假執行之聲請均駁回。
  (二)訴訟費用由原告負擔。
  (三)如受不利之判決，請准被告提供國泰世華商業銀行一年期可
    轉讓定期存款存單為擔保免為假執行。
二、陳述：
  (一)按「保險人對於由要保人或被保險人之過失所致之損害，負
    賠償責任。但出於要保人或被保險人之故意者，不在此限。
    」，保險法第29條第2項定有明文，足見因被保險人之故意
    行為所造成之危險，並不在保險人所承保之危險範圍。而此
    處所謂之「故意」致保險事故發生，並非僅指故意自殺行為
    ，只要是行為人對於保險事故之結果，已預見其發生或發生
    不違反其本意而言，例如違法施打禁藥，性質上將肇致身體
    受傷，此亦被保險人所可預見竟仍施打禁藥致身體受傷又不
    違反其本意，即有不確定故意之存在。而最高法院86年臺上
    字第2141號（被告誤為2124號）判決亦認：「保險所擔當者
    為危險，在客觀上係『不可預料或不可抗力之事故』，在主
    觀上為『對災害所懷之恐懼，及因災害而受之損失』，故危
    險之發生不僅須不確定，非故意，且危險及其發生須為適法
    。而保險契約，乃最大之善意契約，首重善意，以避免道德
    危險之發生，凡契約之訂立及保險事故之發生，有違背善意
    之原則者，保險人即得據以拒卻責任或解除契約。」，足見
    保險事故之發生，不僅需非故意，且應為適法，方符合保險
    契約為最大之善意契約原則，若有因違法行為或故意行為肇
    致保險事故發生，則已違背善意之原則，保險人當得據以免
    除責任，此亦為臺灣高等法院臺中分院95年度保險上易字第
    23 號判決所持見解。
  (二)本件被保險人廖泳蓁於98年9月24日因故與其男友吵架，原
    坐在12樓頂樓女兒牆上（臉朝大樓外）腳懸空，而後變換為
    攀掛在該女兒牆上（臉朝大樓內）再墜落1樓，原告雖主張
    被保險人廖泳蓁如有堅強之自殺意圖，則其高坐頂樓女兒牆
    上時儘可讓身體往前一滑，或雙腳朝女兒牆一蹬即能輕易躍
    下，何必大費周章轉身攀掛在女兒牆上，廖泳蓁墜落當時應
    無結束自己生命之故意云云，惟原告自承被保險人廖泳蓁墜
    落前攀掛在頂樓女兒牆上，按頂樓女兒牆之設計，一般皆高
    過一般人身高之一半，如非故意攀爬，一般人應不致於因失
    足而攀掛在頂樓女兒牆上，故被保險人廖泳蓁當時係「故意
    」攀爬至頂樓女兒牆上，至為明確。再者，廖泳蓁墜落當時
    之大樓有12層樓高，依一般人之日常生活經驗，在無任何保
    護措施之情形下，攀爬至頂樓女兒牆上發生墜樓之結果係可
    為預見之事，而非不確定、不可預料或不可抗力之事，依最
    高法院86年台上字第2141號（被告誤為第2124號）判決意旨
    及臺灣高等法院臺中分院95年度保險上易字第23號判決意旨
    所示，被保險人廖泳蓁對其因攀爬越過12樓頂樓女兒牆，可
    能造成墜落死亡之結果，顯係被保險人廖泳蓁可預見之結果
    ，則其因而墜落死亡，顯為其故意行為所致，依保險法第29
    條第2項但書規定，被告自不負給付保險金之責任。
三、證據：
  (一)被證1：國泰福利團體保險變更通知書影本（頁46）。
  (二)被證2：國泰人壽團體傷害保險保單條款影本（頁74-76）。
  (三)被證3：國泰人壽保險股份有限公司團體保險要保書影本（
    頁77-78）。
、本院之判斷：
一、兩造不爭執事項：
  (一)原告之女廖泳蓁生前曾加入「臺中市工商服務職業工會」為
    會員，該職業工會有以工會會員為被保險人，向被告公司投
    保團體保險（系爭團體保險），保單號碼為Ｚ000000000，內
    容包括團體定期壽險保險（保險金額為10萬元），以及團體
    傷害保險（保險金額為70萬元），被保險人廖泳蓁係指定其
    母親即原告為受益人；該團體傷害保險之契約於98年9月24
    日仍在有效期限內。
  (二)被告已就團體壽險部分對原告給付10萬元。
  (三)系爭團體保險之被保險人廖泳蓁於98年9月24日墜樓身亡，
    經臺灣臺中地方法院檢察署相驗結果於相驗屍體證明書之「
    直接引起死亡之原因」項下記載：「休克（頭部外傷、胸髖
    部挫傷）高處墜落」。
  (四)原告於廖泳蓁死亡後，曾於100年7月26日以存證信函向被告
    申請理賠系爭團體保險之身故保險金，被告雖於翌日收受該
    函，惟以廖泳蓁係自殺身亡、非因外來突發之意外事故致死
    為由拒絕理賠。
  以上為兩造所不爭執事項，並有國泰人壽團體傷害保險保單條
  款影本、國泰福利團體保險變更通知書影本、國泰人壽保險股
  份有限公司團體保險要保書影本、臺灣臺中地方法院檢察署相
  驗屍體證明書影本、正誠法律事務所100年7月26日100正誠建
  緯律字第1000726-1號函暨回執影本在卷可佐，堪信為真實並
  為本院判決之基礎。
二、本院得心證之理由：
  (一)原告主張系爭平安保險之被保險人廖泳蓁於98年9月24日意
    外墜樓身亡，廖泳蓁係因外來突發之意外傷害事故而致死亡
    ，系爭平安保險所約定之保險事故已發生，被告依約自應給
    付身故保險金70萬元予受益人即原告等情。惟被告否認廖泳
    蓁有遭受意外傷害事故而致死亡情事，並以廖泳蓁係跳樓自
    殺身亡等前揭情詞置辯。則本件兩造爭執之處厥為被保險人
    廖泳蓁是否係遭受外來突發意外事故而致死亡？抑或係故意
    跳樓自殺死亡？
  (二)按主張法律關係存在之當事人，僅須就該法律關係發生所須
    具備之特別要件，負舉證之責任，至於他造主張有利於己之
    事實，應由他造舉證證明，最高法院著有48年台上字第887
    號判例參照。復按，意外傷害保險乃相對於健康保險，健康
    保險係承保疾病所致之損失，而意外傷害保險則在承保意外
    傷害所致之損失。且所謂外來之意外事故，係指內在原因以
    外之一切事故而言，其事故之發生為外來性、偶發性，而不
    可預見，除保險契約另有特約不保之事項外，意外事故均屬
    意外傷害保險所承保之範圍。查系爭團體傷害保險第5條約
    定：「被保險人於本契約有效期間內（如於本契約生效後加
    保之被保險人，則係指加保之翌日起），因遭受意外傷害事
    故，致其身體蒙受傷害而致殘廢或死亡時，依照本契約的約
    定，給付保險金。前項所稱意外傷害事故，指非由疾病引起
    之外來突發事故」，足見系爭團體傷害保險係屬意外傷害保
    險無誤。玆因本件原告就兩造間所存在系爭團體傷害保險之
    被保險人廖泳蓁係墜樓死亡之事實，已提出相驗屍體證明書
    為證，而依經驗法則，其發生通常係外來、偶發而不可預見
    ，並非因身體內部器官老化衰竭、內在疾病，或細菌感染所
    引起，自屬外來突發事故所致；則被告就其抗辯廖泳蓁係故
    意跳樓自殺死亡，不負給付保險金義務之有利於己之事實，
    揆之上開判例意旨及說明，即應由被告負舉證之責。
  (三)本件被告固一再辯稱廖泳蓁係故意跳樓自殺，而非意外墜樓
    死亡云云。惟觀諸卷附原告所提出之相驗屍體證明書，其上
    「死亡方式」項係記載：「偵查中」；而「直接引起死亡之
    原因」項則載為：「休克（頭部外傷、胸髖部挫傷）高處墜
    落」。再參酌相驗卷附臺中地檢署法醫驗斷書，其「死亡方
    式」項下亦載明為「未確認」（見相驗卷第43頁），可見經
    台中地檢署相驗結果，尚無從判斷系爭團體傷害保險之被保
    險人廖泳蓁是否係自殺，自無從排除廖泳蓁係因意外而墜樓
    死亡，遑論遽認其死亡方式係出於自殺行為。
  (四)而經本院依職權調取臺灣臺中地方法院檢察署98年度相字第
    1529號（被保險人廖泳蓁因自高處墜落身故之相驗案）卷宗
    、原告另行起訴向國華人壽保險股份有限公司請求給付保險
    金案件之本院99年度保險字第69號（一審）、臺灣高等法院
    臺中分院100年度上易字第10號（二審）卷宗核閱結果：(1)
    證人洪文旺即被保險人廖泳蓁墜樓處之大樓管理員於警詢中
    及臺灣高等法院臺中分院100年度上易字第10號案件中乃具
    結證述：伊係大樓管理員，伊在守衛室內聽到遮雨棚上有不
    詳物品掉下，才到守衛室外向上觀看，而於98年9月24日上
    午10時許，看到B棟4樓房客廖泳蓁坐在臺中市大雅區○○○
    路235號12樓頂樓圍牆上，腳放在圍牆外面，身體的正面向
    外，伊與主委要上去頂樓勸她，走到11樓與12樓樓梯間，隔
    著樓梯間叫她的名字，她轉頭叫我們不要靠近，故伊與主委
    即下樓打電話叫消防人員過來，嗣廖泳蓁約於11時許墜樓。
    至於廖泳蓁何以從坐在圍牆上變成攀掛在圍牆上之姿勢，伊
    與主委均未看到等語（見相驗卷第2至4頁，臺灣高等法院臺
    中分院100年度上易字第10號案件卷第91、92頁）；(2)證人
    即臺中市政府消防局人員廖仁炘於本院99年度保險字第69號
    案件中及臺灣高等法院臺中分院100年度上易字第10號案件
    中則結證稱：伊當日駕駛雲梯車趕到現場，並曾坐電梯上樓
    ，在11樓樓梯間之窗戶要與廖泳蓁對談，當時她坐在頂樓女
    兒牆上，身體正面朝外，雙腳係在圍牆外面；然廖泳蓁搖頭
    不讓伊靠近，也沒有說話，頭都低低的，只是人坐著，兩隻
    手放在牆上。後來氣墊來了，伊即下樓舖設氣墊，嗣聽到後
    面有人喊要掉下來了，伊才抬頭看到廖泳蓁雙手已吊掛在女
    兒牆上，身體在外，面朝內，伊未看到她變換姿勢位置之過
    程等情（參閱本院99年度保險字第10號案件卷第184、185頁
    、臺灣高等法院臺中分院100年度上字第10號案件卷第92頁
    ）；(3)證人張源昌即臺中市消防局大雅分隊消防員於臺灣高
    等法院臺中分院100年度上易字第10號則結證稱：案發當時
    伊擔任大雅分隊消防隊員，伊趕到現場時，看到疑似要跳樓
    的民眾坐在頂樓女兒牆上，雙腳懸空在女兒牆外面，後來伊
    一邊舖設氣墊，一邊觀看上面該民眾的狀態，才發現她的姿
    勢已經改變，變成雙手抓著女兒牆，整個身體懸吊在女兒牆
    外面，伊不知道她何時將姿勢轉換，伊因看到她已經掛在女
    兒牆外面，就叫大家趕快上去幫忙拉等語（見該審卷第102
    、103頁）。則依此等於被保險人廖泳蓁墜樓時在場之證人
    於相驗警詢中及另案審理中之證言可知，被保險人廖泳蓁原
    來係面朝外坐在大樓頂樓女兒牆上，不知自何時起，更不知
    變更方式，被保險人廖泳蓁變更為面向大樓、整個身體攀掛
    在頂樓女兒牆外面之狀態。
  (五)再經本院向臺中市政府警察局豐原分局調取墜樓發生時，由
    大雅消防分隊隊員從1樓往13樓處拍攝廖泳蓁墜樓過程之錄
    影光碟勘驗結果，發現該光碟攝錄有現場照片一張及長達19
    秒之案發現場動態錄影畫面一段，其內容如下：
    1.現場照片：該張現場照片顯示當時廖泳蓁係面朝大樓攀在
      頂樓女兒牆外面，左腳的膝蓋貼近女兒牆的外牆，右腳則
      是筆直，上半身手掌到手肘之間應該是攀在女兒牆上部的
      平面。
    2.錄影畫面：
      (1)0秒：廖泳蓁面朝裡攀在女兒牆外，當時其姿態狀況與
        上開靜止照片的畫面相似。
      (2)0秒到5秒之間：廖泳蓁仍然攀掛在女兒牆外面，5秒時
        的畫面顯示廖泳蓁的身體筆直懸在女兒牆外面。
      (3)9秒：廖泳蓁的身體仍掛在女兒牆的外面，但右腳膝蓋
        是往上弓的狀態。
      (4)10秒：廖泳蓁之身體已經離開女兒牆外面往下掉。
      (5)在5秒到9秒中間，現場有一男士的聲音喊「上樓、上樓
        ，趕快上樓幫忙拉（即證人張源昌所呼喊）」。
    此業經本院當庭勘驗後製成筆錄在卷足稽，經核與臺灣高等
    法院臺中分院100年度上易字第10號所翻拍照片內容相符，
    並經影印附本院卷可資佐憑。足見該錄影光碟拍攝之始，廖
    泳蓁之外觀態樣已非面朝外坐在頂樓女兒牆上，而係面向大
    樓整個身體攀掛在頂樓女兒牆外面。果廖泳蓁係故意跳樓自
    殺，且死意甚堅，衡情僅須於坐在頂樓女兒牆上時，上半身
    往前一傾，雙腳往女兒牆面一蹬，即可順利墜樓以達其自殺
    之目的，自無需大費周章變換其姿態，改為面向大樓將身體
    攀掛頂樓女兒牆外面後，再故意放掉雙手使其身體墜落地面
    而完成自殺之行為，此顯與常理有悖。況若廖泳蓁果真係選
    擇以後者方式自殺，而決意變換姿態，並依己意將其身體態
    樣改為面向大樓整個身體攀掛在頂樓女兒牆外面，則其於姿
    勢轉換完成後，應可隨即逕行放開雙手，故意讓其身體墜落
    地面以達其自殺之目的，自無須攀掛在女兒牆外面達至少10
    達秒之久，直至上開錄影畫面顯示第10秒時才開始使其身體
    墜落地面？此等情節顯不符一般社會常情。再者，前開錄影
    內容已顯示廖泳蓁於畫面5秒時，其身體是筆直攀掛在女兒
    牆外面，果廖泳蓁係基於自殺之意圖，而依己意自行變換姿
    勢，則其時廖泳蓁只須逕行放開雙手即可達墜樓自殺目的。
    然由上揭勘驗內容可知，廖泳蓁於畫面9秒時曾出現右腳膝
    蓋往上弓之狀態，客觀上有奮力往上攀爬回頂樓女兒牆內之
    情狀，顯與一般有意跳樓自殺者之行為模式不相符合。故由
    廖泳蓁前揭墜樓前之態樣而論，益難驟認廖泳蓁係故意跳樓
    自殺。被告訴訟代理人固稱：錄影內容第9秒之畫面中並非
    清楚可見廖泳蓁有右腳膝蓋往上弓的狀態云云。經本院當庭
    反覆勘驗該錄影內容第9秒之畫面，並一再比對第8秒與第9
    秒畫面內容後，兩相對照下，第9秒中畫面中人物位置之右
    下角即廖泳蓁隻右腳位置較第8秒中的位置為高，故認該等
    畫面足供認定廖泳蓁之右腳有弓起之現象甚明，在此一併敘
    明。又證人張源昌既曾於現場大喊：「上樓、上樓，趕快上
    樓幫忙拉」等語，顯見依當時現場之情勢，廖泳蓁確實有攀
    住女兒牆而不欲即時墜地之主觀意志，否則證人張源昌自無
    由為此等呼叫，應屬甚明。
  (六)綜上說明，本件被保險人廖泳蓁應非出於己意而故意將其身
    體姿勢由坐於女兒牆上變更為面向大樓將身體攀掛在女兒牆
    外面。承前所述，被保險人廖泳蓁原本係坐在系爭大樓頂樓
    之女兒牆上，而其有可能因精神不濟、神情恍惚，或其他原
    因，一時不慎或重心不穩險些跌落地面，情急之際乃以雙手
    攀住女兒牆，導致其整個身體攀掛在女兒牆外面，且其並有
    攀爬回頂樓女兒牆內之動作，始會出現於上開錄影畫面5秒
    時其身體狀態已筆直在女兒牆外面，然於畫面9秒時仍顯示
    廖泳蓁右腳膝蓋有往上弓之情形，依常情論之，當係基於求
    生之意志而欲攀爬回頂樓女兒牆內，惟終因體力不支而墜落
    死亡，本件實難排除廖泳蓁有意外墜樓之可能，要難認廖泳
    蓁係故意跳樓自殺。
  (七)又被告雖另辯稱：被保險人廖泳蓁於98年9月24日因故與男
    友吵架，即便原告亦不爭執廖泳蓁於案發當日於墜落前係攀
    掛在女兒牆上，則以一般頂樓女兒牆之設計皆高過一般人身
    高之一半，如非故意攀爬，一般人應不至於因失足而導致身
    體攀掛在頂樓女兒牆上，顯見廖泳蓁當時乃出於「故意」而
    攀爬至頂樓女兒牆上；況廖泳蓁墜樓所載之大樓有12層樓高
    ，依常人之日常生活經驗，在無任何保護措施之情形下，攀
    爬至頂樓女兒牆上發生墜樓之結果係為可預見之事，而非不
    確定、不可預料或不可抗力之事，則依最高法院86年台上字
    第2141號判決意旨及臺灣高等法院臺中分院95年度保險上易
    字第23號判決意旨所示，被保險人廖泳蓁對其因攀爬越過12
    樓頂樓女兒牆，可能造成墜落死亡之結果，顯係被保險人廖
    泳蓁可預見之結果，則其因而墜落死亡，顯為其故意行為所
    致，依保險法第29條第2項但書規定，被告自不負給付保險
    金之責任等語。惟查：
    1.據台中地檢署相驗報告簿記載廖泳蓁死亡原因固為「跳樓
      自殺」，且急診救護紀錄求救原因欄亦載明「跳樓自殺」
      ，惟該等相驗報告簿之記載（臺灣臺中地方法院檢察署98
      年度相字第1529號第29頁）乃依轄區豐原分局警員以電話
      聲請報驗時陳述而為之記載，有該電話相驗報告簿之記載
      附卷可稽；而急診救護紀錄固記載求救原因為「跳樓自殺
      」，惟此亦係依案發現場人員或家屬及救護人員口述記載
      ，有同上相驗卷宗第13頁所附之廖泳蓁救護紀錄可資查考
      。故上開相驗報告簿及急診救護紀錄自均不足為被保險人
      廖泳蓁係故意跳樓自殺死亡之認定。
    2.而依據廖泳蓁之男友張振通於警詢時固曾稱最近兩人發生
      爭執後，廖泳蓁曾向伊表示要伊後悔一輩子，並表示有要
      尋死之念頭等語，有該等筆錄附於98年度相字第1529號卷
      第8至11頁可資佐憑；此外，廖泳蓁於案發前亦曾以其行
      動電話先後傳送如下內容之簡訊予張振通：「我很恨你超
      恨你恨你到我不知想做什麼？！恨恨恨恨恨恨恨」（9月
      23日0時30分）、「如果我真的死了你會怎麼樣？」（9月
      23日上午9時8分）、「說不定你明天真的看不到我了」（
      9月24日凌晨2時14分）、「為什麼吃那麼多的安眠藥還燒
      炭也不死我在式（按應係再試二字之誤寫）一次看看」（
      9月24日凌晨5時23分）、「你再不接我馬上要送醫院就這
      樣」（9月24日凌晨6時15分），有各該電話簡訊內容可資
      查考（參同上相驗卷宗第15至21頁）。惟該男友張振通陳
      述內容之僅可知廖泳蓁於案發前曾與男友發生爭執，並萌
      生尋死念頭，惟尚不足以據此率爾認定廖泳蓁此次墜樓即
      係出於自殺之行為；至於上揭簡訊內容雖見廖泳蓁似有意
      對張振通以死為報復，並以此探知張振通之反應，然男女
      發生爭執而出現不理性之言論之情形乃屬常見，實不能驟
      以廖泳蓁與其男友張振通於發生爭執情緒激動下所為上開
      偏激之言論即率認廖泳蓁確存有自殺之意圖，並進而為此
      次跳樓自殺之行為。
    3.況廖泳蓁果真具有自殺意圖，並執意尋死，則其竟在98年
      9月24日凌晨6時15日傳最後一次簡訊予強振通後相隔長達
      5小時後，直至上午約11時許（詳證人洪文旺前揭證言）
      始跳樓自殺，顯不合情理。再參諸前揭相驗倦內所附案發
      現場頂樓現場照片（參閱前揭相驗卷第22至24頁），顯示
      廖泳蓁於頂樓現場留有鑰匙、手機、香菸及打火機等物品
      ，果廖泳蓁有尋死念頭，基於跳樓自殺意圖而在系爭大樓
      頂樓一躍而下，衡情應不可能還攜帶香菸、打火機及手機
      等物品前往頂樓，並將此等物品留置於頂樓現場，始實行
      其跳樓自殺之行為。
    4.再者，廖泳蓁於墜樓前，有至少達約10秒左右之時間係懸
      掛於女兒牆外側並有向上攀爬之舉止，已如前述，足見廖
      泳蓁有求生意志，果其係有自殺之故意或依被告所稱有不
      確定之自殺故意而爬上女兒牆，則墜落既為其所求或所預
      見之結果，則在其墜落前，顯無再掙扎求生之必要，是被
      告此處所辯：廖泳蓁有因故意或不確定之故意行為而肇致
      本件墜樓結果而為自殺行為，乃為本院所不採。
  (八)綜上所述，本件原告主張廖泳蓁係意外墜樓死亡，即屬可信
    ，被告抗辯廖泳蓁係故意跳樓自殺死亡，因乏積極證據加以
    證明，尚難憑採。從而，原告主張系爭團體傷害保險所承保
    之保險事故業已發生，依系爭團體傷害保險第5條約定，請
    求被告給付身故保險金70萬元予受益人即原告，即屬有據而
    應予准許；另原告於廖泳蓁死亡後，曾於99年7月26日向被
    告提出理賠申請書請求被告給付本件保險金，被告已於翌日
    收受該理賠申請書，亦為兩造所不爭執之事實，並有該理賠
    申請律師信函及其掛號郵件收件回執附卷可稽，則依系爭團
    體傷害保險第19條第2項約定及保險法第34條第1項規定之意
    旨，被告依法即應於收受該理賠申請書後15日內為給付，然
    被告迄未給付，則原告除前開理賠金之申請外，並請求自起
    訴狀繕本送達之翌日起即100年10月6日起至清償日止，按週
    年利率百分之5計算之遲延利息，自屬於其請求權利範圍內
    所為之請求，於法即屬有據，自亦為法之所許。又兩造陳明
    願供擔保分別聲請宣告假執行、免為假執行，核無不合，爰
    各酌定相當之擔保金額准許之，併此敘明。
三、本件事證已臻明確，兩造其餘攻擊防禦方法及舉證，與本件
    判決結果並無影響，爰不逐一論述，附此敘明。
四、據上論結，本件原告之訴為有理由，依民事訴訟法第78條、
    第390條第2項、第392條第2項，判決如主文。
中    華    民    國    100    年    12    月    23    日
                  民事第一庭    法  官  林學晴
正本係照原本作成。
如對本判決上訴，須於判決送達後20日內向本院提出上訴狀。
如委任律師提起上訴者，應一併繳納上訴審裁判費。
中    華    民    國    100    年    12    月    23    日
                                書記官  林錦源